【裁判字號】    98,簡,142
【裁判日期】    980706
【裁判案由】    就業服務法
【裁判全文】
臺北高等行政法院判決
                                       98年度簡字第142號
原      告  余鳳樑即私立佳育美語短期補習班
被      告  桃園縣政府
代  表  人  甲○○縣長）住同.
上列當事人間因就業服務法事件，原告不服行政院勞工委員會中
華民國98年1 月23日勞訴字第0970033713號訴願決定，提起行政
訴訟。本院判決如下：
    主  文
原告之訴駁回。
訴訟費用由原告負擔。
    事實及理由
一、程序事項：本件訴訟標的之價額在20萬元以下，依照行政訴
    訟法第229 條第2 項、第1 項第2 款規定及司法院92年9 月
    17日院台廳行一字第23681 號令，應適用簡易程序，本院並
    依同法第233條第1項規定，不經言詞辯論，逕行裁判。
二、事實概要：原告係私立佳育美語短期補習班負責人，其非法
    容留加拿大籍外國人TIFFANY CHANG （以下簡稱：T 君）於
    佳育美語短期補習班（設桃園縣中壢市○○○路○段106 號
    ）從事試教工作，案經被告機關於民國97年10月13日進行補
    習班公共安全聯合稽查時當場查獲，乃依就業服務法第44條
    及第63條第1 項規定，以97年11月3 日府勞外字第09703671
    12號裁處書處原告罰鍰新台幣（以下同）15萬元。原告不服
    ，向行政院勞工委員會提起訴願亦遭駁回，遂提起本件行政
    訴訟。
三、本件原告主張：茲有加拿大籍外國人T 君於97年10月間表示
    謀求教學工作，經原告指派教務主任黃如蘋安排於10月6 日
    、13日分別試教，尚未決定錄用，亦無支發試教費用。原告
    用人自然要先行試教，視其可否勝任教學工作，試教當時有
    教務主任黃如蘋在場聽評，且試教並未支付分文車馬費及試
    教費用。被告一再引用勞委會95年10月12日勞職規定第0950
    506531號函釋文處分原告，並表示該釋文曾經上網路，惟並
    未以正式公文通知原告，原告無義務上網，更無遵循之理。
    又本件在10月13日第二次試教課中，正逢被告派員稽查，該
    稽查員當場阻止試教，並如待犯人一般審問T 君及多名小學
    生，分別錄製口供，使其都驚慌失措，不知是否有侵犯人身
    自由及司法權保護，亦請庭上明察；行政訴訟提出前被告一
    再催繳罰鍰，是否有暴歛之嫌；原告遍詢各縣市同業者，表
    示有遇如此者第一次皆以口頭糾正，並無處分之例，且試教
    皆出於權宜，臨時之事必要一一報准，亦有諸多不便，公文
    往返耗費時日亦生緩不濟急，正式聘用應該報准乃裡所當然
    等情。並聲明求為判決撤銷原處分及訴願決定。
四、被告則以：原告非法容留加拿大籍外國人T 君（護照號碼：
    JV643753）於私立佳育美語短期補習班試教，經被告於97年
    10月13日進行補習班公共安全聯合稽查時當場查獲，原告未
    依相關規定申請許可，即容許外國人停留於其處所從事試教
    工作。核其行為違反就業服務法第44條，爰依同法第63條第
    1 項規定處15萬元，並無不合。本件原告於97年10月20日桃
    園縣政府談話紀錄坦承查獲時T 君係在教室內進行第二次試
    教，依行政院勞工委員會95年10月12日勞職規字第09505065
    31號令內容略以：「依法立案之短期補習班為招募外國語文
    教師而進行『甄選』時，無論有無學員（生）在場，現場應
    符合以下要件：一、應有補習班之負責人或班主任在場評審
    。二、應有甄選評審之資料或紀錄。三、明定甄選外籍教師
    之日期、時間及應試員額，並應於甄選場所顯而易見之處張
    貼甄選公告。短期補習班未經許可即安排外國人先予試用、
    試教或從事臨時性演說、示範教學及指導等行為，因有勞務
    提供或工作事實之教學行為，已違反就業服務法規定。」，
    本件試教時班主任不在場，且現場沒有張貼甄選公告，不符
    合甄選之現場要件。原告未經許可即安排外國人於補習班先
    予試教，已有勞務提供及工作事實之教學行為，違反就業服
    務法第44條「任何人不得非法容留外國人從事工作」之規定
    。且前述相關規定之發布令勞委會業於95年10月16日以勞職
    規字第0950506547號函檢送各縣市補教協會查照轉知，且在
    勞委會職業訓練局網站持續公告迄今，是原告尚難以該令無
    正式公文通知及無義務上網逕予免責。本件處分並無違法或
    不當，應予維持等語，資為抗辯。並聲明駁回原告之訴。
五、本院判斷：
  (一)按就業服務法第44條規定：「任何人不得非法容留外國人從
    事工作。」，同法第63條第1 項規定：「違反第44條或第57
    條第1 款、第2 款規定者，處新臺幣15萬元以上75萬元以下
    罰鍰。」。復按行政院勞工委員會95年10月12日勞職規字第
    0950506531號函釋：「依法立案之短期補習班為招募外國語
    文教師而進行『甄選』時，無論有無學員（生）在場，現場
    應符合以下要件：一、應有補習班之負責人或班主任在場評
    審。二、應有甄選評審之資料及紀錄。三、明定甄選外籍教
    師之日期、時間及應試員額，並應於甄選場所顯而易見之處
    張貼甄選公告。短期補習班未經許可即安排外國人先予試用
    、試教或從事臨時性演說、示範教學及指導等行為，因有勞
    務提供或工作事實之教學行為，已違反就業服務法規定。」
    ，上開行政院勞工委員會之函釋乃其基於主管機關地位所為
    ，核與母法立法目的及規範意旨，自得予適用。
  (二)查原告係佳育美語短期補習班負責人，被告於97年10月13日
    進行補習班公共安全聯合稽查時，當場查獲加拿大籍女性外
    國人T 君正在從事試教教學工作，為兩造所不爭執，並有筆
    錄、補習班立案證書在卷可憑，為可確認之事實。
  (三)次查原告於97年10月20日，在行政院勞委會訓練局外國專業
    人員查察業務談話時陳述：「（問：本府查察人員於97年10
    月13日18時許於貴補習班《私立佳育美語短期補習班，地址
    ：桃園縣中壢市○○○路○段106 號》查獲T 君在教室內從
    事教學工作，該外國人是何人僱用? ）T 君自己前來應徵，
    查獲時僅是在試教，我們還沒決定要僱用他。（查獲當時T
    君正在教室內從事何種工作? 受何人指派? ）查獲時T 君在
    教室內試教。外國人來應徵後，補習班會要求外國人來試教
    。試教時間是雙方配合，看補習班哪時有課，外國人也有空
    就請他過來試教，是由補習班的教務主任黃如蘋君或是櫃檯
    人員跟外國人聯絡，請他過來試教。（T 君從何時開始在此
    從事試教工作? ）查獲時是T 君第二次前來試教，第一次是
    97年10月6 日，每次試教時間約1 小時。（T 君被查獲當在
    從事試教當時，有幾位學生在場? 還有什麼人在場? 在場的
    其他人在做什麼? ）我是經補習班通知才趕到現場，當時情
    況不清楚，一般來說一個班級學生約10幾位。當時T 君試教
    的教室內還有本班的教務主任黃如蘋君，他在教室內看課，
    看外師的教學情況，因為我雖為負責人及班主任，但並不懂
    得教學，因此是由教務主任看課。（請問T 君進行試教時，
    您是否在場評審? 有無甄選評審之資料及紀錄? 有無張貼甄
    選公告? ）因我不懂教學，所以T 君試教時是由本班教務主
    任在教室內看課，可以提供教務主任所作之評審資料，補習
    班現場並無張貼甄選公告，因為不知道有此規定。」等語，
    且經原告親閱確認無誤後於緊接紀錄末行處簽名捺印，有該
    談話紀錄在卷可憑，該紀錄自具有證明力。參之查獲現場並
    未張貼「甄選公告」，原告自承未經申請，則原告所稱加拿
    大籍女性T 君未領薪及班主任在場評選屬實，惟其既未「明
    定甄選外籍教師之日期、時間及應試員額，並應於甄選場所
    顯而易見之處張貼甄選公告。」，依前揭勞委會函釋，自屬
    未經許可即安排外國人為試教，合於有勞務提供或工作事實
    之教學行為，已違反就業服務法規定。又違反就業服務法第
    44條以及勞委會之函令並不以外籍人士領有薪資或費用為要
    件，其著重於是否有非法提供勞務或工作事實之勞動行為，
    易言之，一有實際勞務提供之行為，即便是無償，仍應視為
    有工作事實，併予敘明。故本案原告未經許可讓外國人Ｔ君
    從事試教之行為，原告違反就業服務法第44條規定之「任何
    人不得非法容留外國人從事工作」之規定，堪以認定。
  (四)按行政罰法第8 條規定：「不得因不知法規而免除行政處罰
    責任。」，本件原告係立案之外語補習班負責人，其本有義
    務查證相關之規定，而不得僅以其並無上網義務又無收到正
    式公文，而免除其處罰責任。退一步言，即便認為原告未有
    主動查證之義務，而行政院勞委會早將95年10月12日勞職規
    定第0950506531號函，由勞委會於95年10月16日以勞職規字
    第0950506547號函檢送各縣市補教協會查照轉知各補教業者
    （被告答辯卷宗證2 參照），且該函令於勞委會職業訓練局
    網站持續公告迄今（被告答辯卷宗證3 ），可見原告有知悉
    之可能，原告主張被告並未正式以公文通知原告，原告並無
    義務上網，更無遵循之理，主張無所知悉核屬卸責之詞，原
    告主張其不知法令規定而逕以免除其責任，委不足取。
  (五)原告所稱被告於97年10月13日稽查時，稽查員當場阻止試教
    ，並如待犯人一般審問外國籍人T 君及多名小學生，致渠等
    驚慌失措是否有侵犯人身自由及司法權保護之情，非屬本院
    審理範圍，原告應另行處理，併此敘明。
五、從而，被告以原告違反就業服務法第44條規定，依就業服務
    法第44條及第63條第1 項規定，裁處原告罰鍰15萬元，已屬
    法定額度之最下限，於法並無違誤。訴願決定遞予維持，亦
    無不合。原告訴請撤銷，為無理由，應予駁回。至於兩造其
    餘攻擊防禦經審酌不影響本件判決結果，即毋庸一一論述。
據上論結，本件原告之訴為無理由，爰依行政訴訟法第98條第1
項前段、第233條第1項，判決如主文。
中    華    民    國    98    年     7   月      6    日
               臺北高等行政法院第四庭法  官   林  妙  黛
上為正本係照原本作成。
本件以訴訟事件所涉及之法律見解具有原則性者為限，始得於本
判決送達後20日內向本院提出上訴狀並表明上訴理由，如已於本
判決宣示後送達前提起上訴者，應於判決送達後20日內補具上訴
理由（均按他造人數附繕本），且經最高行政法院許可後方得上
訴。
中    華    民    國    98    年     7    月     6    日
                                      書記官  蔡  逸  萱


司法院資訊處製作；財團法人民間司法改革基金會備份。
